【裁判字號】    97,台上,3624
【裁判日期】    970807
【裁判案由】    違反毒品危害防制條例等罪
【裁判全文】
最高法院刑事判決            九十七年度台上字第三六二四號
上  訴  人  台灣高等法院檢察署檢察官
被      告  乙○○
選任辯護人  陳明暉律師
被      告  甲○○
上列上訴人因被告等違反毒品危害防制條例等罪案件，不服台灣
高等法院中華民國九十七年五月八日第二審判決（九十七年度上
訴字第一一五八號，起訴案號：台灣板橋地方法院檢察署九十五
年度偵字第一一五六九號），提起上訴，本院判決如下：
    主  文
上訴駁回。
    理  由
按刑事訴訟法第三百七十七條規定，上訴於第三審法院，非以判
決違背法令為理由，不得為之。是提起第三審上訴，應以原判決
違背法令為理由，係屬法定要件。如果上訴理由書狀並未依據卷
內訴訟資料，具體指摘原判決不適用何種法則或如何適用不當，
應認其上訴為違背法律上之程式，予以駁回。本件原判決以公訴
意旨略稱：被告甲○○、乙○○共同基於意圖販賣而持有之犯意
聯絡，於民國九十五年五月二日上午，共同集資向姓名年籍不詳
綽號「阿興」之成年男子，同時販入第一級毒品海洛因五包及第
二級安非他命二十一包而持有之。因認被告二人係一行為涉犯毒
品危害防制條例第五條第一項及同條第二項之意圖販賣而持有第
一級、第二級毒品罪嫌。惟經審理結果，認尚乏證據證明被告二
人係基於販賣意圖而持有上開第一級及第二級毒品。然甲○○單
純持有上開第一級、第二級毒品之行為，與其另案經判決有罪確
定之施用第一級毒品及第二級毒品罪，有高低度之吸收關係，屬
實質一罪；而乙○○並未與甲○○共同持有上開第一級毒品海洛
因，且其持有上開第二級毒品犯行，與其另案因施用第二級毒品
，經檢察官不起訴處分確定之案件，亦有高低度吸收關係，係屬
實質一罪。因而撤銷第一審之科刑判決，改判諭知甲○○被訴意
圖販賣而持有第一級暨第二級毒品部分，均免訴。乙○○被訴意
圖販賣而持有第一級毒品部分，無罪；被訴意圖販賣而持有第二
級毒品部分，不受理。已綜核卷內全部證據資料，詳加審酌論斷
，從形式上觀察，並無判決違背採證法則或理由不備之違法情形
存在。另證據之取捨及證明力之判斷，俱屬於事實審法院之職權
，判決內若已論敘其何以作此判斷之心證理由，且其取捨判斷不
違背經驗法則或論理法則，即不生判決違背法令之問題。原判決
依卷內證據資料，綜合判斷，以證人何亭儀於警詢及偵查中就被
告二人有無販賣毒品之證述並不確定，且對毒品誰屬、如何分工
、買受對象、毒品價格等均不知情，實無從單憑其抽象臆測之供
證，為被告二人不利之認定。雖被告二人及同遭查獲之證人邵來
發，對合資購入十九包安非他命所供情節，尚不相合，然本案既
乏積極證據足以證明其等有販賣意圖，自不得僅因其否認犯罪之
辯解不能成立，即推論其係意圖販賣而持有上開毒品，則被告辯
稱為施用持有，即堪採信，而於理由內論敘綦詳。其證據之取捨
判斷並不違背經驗法則或論理法則，亦無認定事實未依證據之違
法情事。檢察官上訴意旨略謂：證人何亭儀曾供述被告二人有販
毒行為，且被告二人與證人邵來發對合資購入十九包安非他命所
供情節，相互矛盾，足認被告二人係意圖販賣而販入上開毒品等
語。係就原判決已經調查說明事項，任意指摘為違法，難認係適
法之第三審上訴理由。另刑事訴訟法所稱依法應於審判期日調查
之證據，係指與待證事實有重要關係，在客觀上顯有調查必要性
之證據而言，故其範圍並非漫無限制，必其證據與判斷待證事實
之有無，具有關連性，得據以推翻原判決所確認之事實，而為不
同之認定，若僅係枝節性問題，自屬欠缺調查之必要性。原判決
已詳敘認被告二人係為施用而持有上開毒品，所憑證據及認定之
理由。並就上開證人之證詞，詳予說明何以不足為被告二人不利
認定之理由。則證人何亭儀何以經原審傳喚未到庭，乙○○何以
未告知邵來發每人出資額及購買數量等事項，均不影響於原判決
上開確認之事實，且與被告二人是否成立本件犯行之判斷無關，
自欠缺調查之必要性。原審未為無益之調查說明，亦無違法可言
。上訴意旨執此指摘原審有未盡調查職責之疏誤云云，難認適法
。至其餘上訴意旨對原判決究竟如何違背法令，未依卷內訴訟資
料為具體之指摘，徒憑己意，就屬原審採證認事職權之適法行使
，及原判決已經調查說明事項，任意指摘為違法，或重為單純事
實上之爭執，自不足據以辨認原判決已具備違背法令之形式要件
。本件上訴為違背法律上之程式，應予駁回。
據上論結，應依刑事訴訟法第三百九十五條前段，判決如主文。
中    華    民    國  九十七  年    八    月    七    日
                      最高法院刑事第四庭
                          審判長法官  張  淳  淙
                                法官  劉  介  民
                                法官  張  春  福
                                法官  蔡  彩  貞
                                法官  李  錦  樑
      本件正本證明與原本無異
                                      書  記  官
中    華    民    國  九十七  年    八    月   十二   日
                                                      Ｅ


司法院資訊處製作；財團法人民間司法改革基金會備份。
